【裁判字號】    90,交易,663
【裁判日期】    920611
【裁判案由】    過失致死
【裁判全文】
臺灣桃園地方法院刑事判決                          九十年度交易字第六六三號
    公  訴  人  臺灣桃園地方法院檢察署檢察官
    被      告  丁○○
    選任辯護人  李振燦律師
                郭瓔滿律師
右列被告因過失致死案件，經檢察官提起公訴（九十年度偵字第一八０二五號），本
院判決如左：
    主  文
丁○○無罪。
    理  由
一、公訴意旨略以：被告丁○○於民國九十年六月十四日凌晨二時三十分許，駕駛車
    號ＣＢ－九一六八號自小客車由台中大雅交流道上國道一號高速公路往台北方向
    行駛，於同日四時三十分許，途經高速公路北上六十八公里楊梅路段時，本應注
    意汽車行駛高速公路不得在路肩上行駛，且駕駛人亦應注意車前狀況，並隨時採
    取必要安全措施，而依當時情形又無不能注意之情事，詎竟疏於注意其車前狀況
    ，又貿然駛入路肩，適因何阿安正於該處路肩從事清潔工作，迨丁○○發覺時已
    閃煞未及，其所駕自小客車左側車頭乃直接衝撞何阿安，致使何阿安因多發性鈍
    傷、出血及神經性休克當場死亡，因認被告涉有刑法第二百七十六條第一項之過
    失致死罪嫌。
二、按參與交通行為之一方，遵守交通法規秩序，得信賴同時參與交通行為之對方或
    其他人，亦必會遵守交通法規秩序，不致有違反交通法規秩序之行為發生，因此
    其對於對方或其他人因違反交通法規秩序之行為所導致之危險結果，即無注意防
    免之義務，從而得以免負過失責任，此即所謂「信賴原則」。故汽車駕駛人對於
    不可知之他方違反交通法規秩序行為所導致之危險結果，並無預防之義務，如其
    對於該他方所肇致之危險結果，並無充足時間可採取適當措施以避免交通事故危
    險之發生，期其防免該交通事故危險之發生，即無期待可能性，自難認有過失。
    又按被告之行為不罰者，應諭知無罪之判決，刑事訴訟法第三百零一條第一項亦
    有明文。
三、本件公訴人認被告涉有過失致死之犯行，無非係以（１）依卷附道路交通事故調
    查報告表及現場照片所示，被害人之工程帽、夾子、鞋子、左腳殘肢及腸子等物
    分別散落於該處路肩，另袋子、鞋子及右腳殘肢則分落於距離路肩邊線０．六、
    二．０與０．六公尺處之減速車道內，均非位於該處路段之外側車道，參之被告
    所駕自用小客車車損照片，其左側車頭又確為撞擊死者之處無誤，故倘如被告所
    稱其係在外側車道撞擊被害人，則依物理力作用原理，死者工程帽及殘肢等物豈
    會僅散落於該處路肩及減速車道內？（２）被告雖稱案發當時另有一部車行經其
    左側中間車道，死者係突自內側車道跑出云云，惟衡以死者原為高速公路之清潔
    工人，本即不致罔顧自己之生命安全，在往來車輛頻繁之情況下橫越高速公路，
    且若被告左側中間車道已有其他車輛直行，被害人又豈能安然橫越其前方？等情
    為據。惟訊之被告丁○○堅決否認有過失致死之犯行，辯稱：伊車並未行駛在路
    肩，且當時伊左前方另有一台車在行駛，忽然有東西（指被害人）過來，飛到伊
    擋風玻璃，擋住伊視線，伊才開始煞車等語。經查：
（一）被告車於右揭時地撞及被害人何阿安，使何阿安因受有多發性鈍傷、出血及神
      經性休克而當場死亡之事實，固據臺灣桃園地方法院檢察署檢察官率同檢驗員
      相驗屬實，並製有相驗筆錄、相驗屍體證明書及驗斷書附卷足憑。惟被告車斯
      時行駛於「高速公路」上，其是否違規行駛路肩？其得否預見被害人出現於高
      速公路上？其是否有疏未注意車前狀況之過失？為本件應探究之重點所在，合
      先敘明。
（二）本件經鑑定人吳宗修（國立交通大學教授）鑑定後稱：本件車禍事故發生後，
      被告自小客車之引擎蓋前端左側與氣壩靠左側有嚴重凹損（見相卷第二十頁上
      方照片），足見撞擊點係在被告車之正前方車頭偏左處，惟被害人受撞擊後，
      係往小客車右方飛彈，而壓陷引擎蓋中間處，被害人之身體並擊破擋風玻璃中
      央偏右部位，身體並崁入右前座（見相卷第十八頁下方、第二十頁下方照片）
      ，依上述跡證，顯示被害人有相對於被告車往右之運動或被告車有相對於被害
      人往左之運動（本件是介於二者之間）。又依卷附警製道路交通事故調查報告
      表及現場照片所示（附於相卷第六頁、第十四頁至第二十一頁），被告所駕之
      自小客車最後係停止於外側車道與減速車道之間（見相卷第十六頁照片）；參
      以被告車停止後，方向盤有略微右偏跡象（見相卷第十九頁上方照片），若參
      照物理力學原理，被害人受撞後其身體會有一短暫時間因被撞而與撞及之車輛
      同速，此時其身體散落於地之軀塊距最內側道路之物的落點（依警製現場圖，
      本件是被害人之「腸子」，落點在「減速車道」上），即應為撞擊之車道。綜
      上，本件被告撞及被害人何阿安之處所，應係在減速車道。（以上見鑑定人吳
      宗修九十二年五月二十八日於本院訊問時之證詞、及國立交通大學九十一年十
      月二十九日函覆之行車事故鑑定意見書、九十二年四月十七日再次函覆之意見
      書）。公訴人雖以被害人之工程帽、夾子、鞋子等物係散落在路肩而認被告是
      行駛於路肩而撞及被害人何阿安，惟依力學作用，被害人受撞時，其身上所拿
      或所戴之物件，會因忽然受撞，以慣性依被害人原行進方向拋去（尤其本件之
      工程帽及夾子，係有重量之物，其行進方向之落點，可作為被害人斯時行進方
      向之重要參考。）是前開散落在路肩之工程帽、夾子、鞋子等物，應非可作為
      被告在「路肩」撞及被害人之證據。況依證人甲○○（本件處理警員）之證詞
      ，當時路況正常，並無塞車之情形，則衡情，被告並無行駛於路肩之原因，是
      公訴人容有誤會，附此敘明。
（三）經本院傳訊證人戊○○（即被害人之僱主）證稱：被害人何阿安斯時受僱於伊
      撿垃圾，何阿安於案發當日係負責楊梅收費站到幼獅交流道「北上南下所有車
      道」之清潔（包括中央分隔帶），被害人係拿夾子撿垃圾，除此外別無其他工
      具等語（見本院九十一年六月四日訊問筆錄）。參以，本件被害人與被告車之
      撞擊接觸點原係在被告車之正前方車頭偏左處，惟被害人受撞擊後，係往小客
      車右方飛彈，而壓陷引擎蓋中間處，被害人之身體並擊破擋風玻璃中央偏右部
      位，身體且崁入右前座，足見「被害人有相對於被告之車而往右運動」之情；
      佐以，被害人受撞時其所持之夾子、所戴之工程帽，係落在路肩上，而上開物
      品依慣性原理，係朝被害人原行進方向拋去（本件應係往路肩方向，已如前述
      ）；再參照被害人經臺灣桃園地方法院檢察署檢察官率同檢驗員乙○○相驗屍
      體後，發現被害人二腿受撞而骨折之處高度不同（右腿部分是小腿及大腿都有
      骨折，右小腿距離腳跟三十公分處整個斷離，左小腿是自左膝以下斷離），足
      徵被害人斯時可能在行進中（註：究係慢速行走或快速跑步無法判斷）；另被
      害人身體右側胸部受創較嚴重，背部較無外傷，而身體腹部左側則產生伸展傷
      ，堪認被害人斯時應係身體之右前側被撞擊（以上均業據證人乙○○於本院九
      十一年五月十四日訊問時證述綦詳，且有臺灣桃園地方法院檢察署驗斷書附卷
      可稽）。綜合上述跡證，堪認被害人斯時可能係向外側路肩行進時，在減速車
      道上為被告之車撞擊其右側身，導致其身體左腹側有伸展傷（以上亦參照鑑定
      人吳宗修同前述本院訊問筆錄、鑑定意見書）。本件被告駕車行駛於「高速公
      路」上，依信賴原則，實無法期待其得預見並防免有行人出現於其所行駛之高
      速公路車道上。
（四）本件車禍事故發生時，係在凌晨四時三十分許，依警製道路交通事故調查告表
      所載，當時天候下雨、夜間「無照明」（見相卷第六頁）；佐以證人即警員甲
      ○○證稱：伊至肇事現場前曾下大雨，之後是下毛毛雨等語（註：被告供稱伊
      撞到被害人時係下毛毛雨，見本院九十一年四月二日訊問筆錄）；另證人即警
      員丙○○證稱：當時天色暗，且下雨，看不清楚散落物之情（見本院九十一年
      四月二十三日訊問筆錄）；再依警員所拍攝之現場照片所示（見相卷十八頁下
      方照片），被害人雖著反光背心，惟其身體側面部分，似為前片和後片反光背
      心之扣環或黑色連接細帶交接處，（註：被害人當時應係面向外側路肩行進中
      ，是其斯時應係身體之右側身對著被告車輛），則被害人所著之反光背心，是
      否有足夠之反光效用，足令被告在當時天候下雨、夜間無照明之情況下即時可
      發覺被害人行進於減速車道上，實值堪疑？衡諸上述客觀情狀，自難遽認被告
      斯時有疏未注意車前狀況之過失。
（五）徵之前述，本院認本件交通事故發生時，天候下雨，夜間無照明視線不良，被
      害人因撿拾垃圾，忽出現於高速公路上被告行進中之減速車道上，或行走或奔
      跑向外側路肩方向，被告在上述衡諸客觀情形一般人均完全無法預見亦無法清
      楚看見之情況下，縱使其車輛斯時已減速至相當慢之速度，亦因無充足反應時
      間採取避煞措施，致撞及忽然出現於車道中之被害人，此情形衡諸一般客觀常
      情，對被告而言，實屬無期待可能性，自難遽以過失致死之罪責相繩。
四、綜上，被告對於本件車禍之發生，既屬無期待可能而不具可責性，尚難對之課以
    過失致死之罪責。此外，復查無其他積極證據足證被告有公訴意旨所指之過失致
    死犯行，自不能證明其犯罪，應對其為無罪判決之諭知。
據上論斷，應依刑事訴訟法第三百零一條第一項，判決如主文。
本案經檢察官柯怡如到庭執行職務
中        華        民        國    九十二    年    六    月    十一    日
                                  臺灣桃園地方法院刑事第六庭
                                          法  官 林  曉  芳
右正本證明與原本無異。
如不服本判決，應於判決送達後十日內向本院提出上訴狀( 應附繕本 )，上訴於
臺灣高等法院。
                                          書記官 賴  朱  梅
中        華        民        國    九十二     年    六   月    十二    日


司法院資訊處製作；財團法人民間司法改革基金會備份。
